【裁判字號】    99,監宣,25
【裁判日期】    990614
【裁判案由】    監護宣告
【裁判全文】
臺灣臺東地方法院民事裁定              99年度監宣字第25號
聲  請  人  丙○○
相  對  人  甲○○
關  係  人  乙○○
上列聲請人聲請對相對人為監護宣告事件，本院裁定如下：
    主    文
宣告甲○○（女，民國○○○年○月○○○日生，身分證統一編
號：Ｚ000000000號）為受監護宣告之人。
選定丙○○（男，民國○○○年○○月○○日生，身分證統一編
號：Ｚ000000000號）為受監護宣告之人之監護人。
指定乙○○（男，民國○○○年○月○日生，身分證統一編號：
Ｚ000000000號）為會同開具財產清冊之人。
聲請程序費用新臺幣壹仟元由受監護宣告之人甲○○負擔。
    理    由
一、聲請意旨略以：聲請人丙○○之妻即相對人甲○○，於民國
    99年2月19日車禍致頭部撞擊地面，經送醫急救後，因頭部
    外傷併顱骨骨折、合併蜘蛛膜下及硬腦膜外出血及外傷性顱
    內出血、水腦症，迄今仍在臺東榮民醫院護理之家療養，已
    達不能為意思表示或受意思表示之程度，為此依民事訴訟法
    第597條之規定，聲請准予裁定宣告相對人甲○○為受監護
    之人，並由聲請人為其監護人等語。
二、按對於因精神障礙或其他心智缺陷，致不能為意思表示或受
    意思表示，或不能辨識其意思表示之效果者，法院得因本人
    、配偶、四親等內之親屬、最近一年有同居事實之其他親屬
    、檢察官、主管機關或社會福利機構之聲請，為監護之宣告
    ，民法第14條第1項定有明文。經查：
（一）聲請人主張其為相對人甲○○之夫，及相對人因車禍受有
      上開傷害等情，業據其提出戶籍謄本、馬偕紀念醫院臺東
      分院診斷證明書各1份為證，堪信屬實。
（二）本院於99年5月20日至相對人所在地之臺東榮民醫院，於
      鑑定人楊國明醫師前就相對人之姓名、年籍等事項訊問相
      對人，然相對人均無回應，鑑定人則稱：相對人對外界刺
      激有部分反應，可眨眼、四肢多為無意識之運動，認知功
      能明顯退化，應為心神喪失等語，此有本院99年5月20日
      調查筆錄1份在卷可參。又本件經鑑定人鑑定結果認為：
      相對人於99年2月19日遭貨車追撞致頭部撞擊地面，緊急
      送至臺東馬偕醫院急救，診斷呈現多處大腦出血性腦梗塞
      ，經多次開刀治療，至同年4月19日生命徵候較為穩定後
      ，即轉往臺東榮民醫院護理之家繼續療養，其長期臥床，
      四肢較為萎縮，使用鼻胃管餵食及氣切，無法自行進食而
      需人完全照護，雖有睜眼行為，惟皆無重複性或代表性，
      對問題反應出現的頻率不一，應為無意義之行為，經診斷
      為顱內出血合併四肢肢體輕癱，現完全無自主能力，需人
      全日照護始能維持生命徵候，應屬於司法精神醫學之心神
      喪失狀態，建議同意其監護宣告等情，亦有行政院衛生署
      臺東醫院99年5月21日函所附之精神鑑定報告書1份在卷可
      稽。綜上以觀，本院認相對人因精神障礙或其他心智缺陷
      ，已達致不能為意思表示或受意思表示之程度，揆諸首揭
      規定，本件聲請應予准許，爰對相對人為監護之宣告。
三、次按受監護宣告之人應置監護人。法院為監護之宣告時，應
    依職權就配偶、四親等內之親屬、最近一年有同居事實之其
    他親屬、主管機關、社會福利機構或其他適當之人選定一人
    或數人為監護人，並同時指定會同開具財產清冊之人。法院
    為前項選定及指定前，得命主管機關或社會福利機構進行訪
    視，提出調查報告及建議。監護之聲請人或利害關係人亦得
    提出相關資料或證據，供法院斟酌。法院選定監護人時，應
    依受監護宣告之人之最佳利益，優先考量受監護宣告之人之
    意見，審酌一切情狀，並注意下列事項：(一)受監護宣告之人
    之身心狀態與生活及財產狀況。(二)受監護宣告之人與其配偶
    、子女或其他共同生活之人間之情感狀況。(三)監護人之職業
    、經歷、意見及其與受監護宣告之人之利害關係。(四)法人為
    監護人時，其事業之種類與內容，法人及其代表人與受監護
    宣告之人之利害關係。民法第1110條、第1111條、第1111條
    之1分別定有明文。又按監護宣告之裁定，應同時選定監護
    人及指定會同開具財產清冊之人，並附理由，民事訴訟法第
    604條第1項定有明文。經查：聲請人為相對人之夫，同意擔
    任監護人，此有聲請人所提出之聲請狀1份在卷可考，本院
    審酌聲請人為相對人之配偶，長期共同生活，對相對人日常
    生活作息最為熟悉，認由聲請人任監護人，最能符合受監護
    宣告之人之最佳利益，爰選定聲請人丙○○為監護人；另聲
    請人之子乙○○係相對人之子，且表明同意任會同開具財產
    清冊之人，此有聲請人所出具之同意書1份附卷可參（參卷
    第17頁），爰指定乙○○為會同開具財產清冊之人。
四、末按民法第1113條準用同法第1099條、第1109條之規定，監
    護開始時，監護人對於受監護人之財產，應依規定會同法院
    指定會同開具財產清冊之人，於二個月內開具財產清冊，並
    陳報法院；監護人於執行監護職務時，因故意或過失，致生
    損害於受監護人者，應負賠償之責。準此，監護人丙○○於
    本裁定確定後，應會同如主文第3項所示之受指定人乙○○
    ，於二個月內開具財產清冊，並陳報法院，併此敘明。
五、依民事訴訟法第608條第1項，非訟事件法第24條第1項，裁
    定如主文。
中    華    民    國    99    年     6    月    14    日
                  家事法庭  法  官  范乃中
以上正本係照原本作成。
如不服本裁定關於選定監護人及指定會同開具財產清冊之人等部
分，應於送達後10日內向本院提出抗告狀，並繳納抗告費新臺幣
1,000元；其餘關於宣告監護之部分，不得抗告。
中    華    民    國    99    年     6    月    14    日
                            書記官  洪月甚

司法院資訊處製作；財團法人民間司法改革基金會備份。
